【裁判字號】    98,訴,872
【裁判日期】    981009
【裁判案由】    槍砲彈藥刀械管制
【裁判全文】
臺灣板橋地方法院刑事判決               98年度訴字第872號
公  訴  人  臺灣板橋地方法院檢察署檢察官
被      告  甲○○
選任辯護人  金學坪律師
            簡欣儀律師
被      告  乙○○
指定辯護人  本院公設辯護人丙○○
上列被告等因違反槍砲彈藥刀械管制條例案件，經檢察官提起公
訴（98年度偵字第2781號），本院判決如下：
    主  文
甲○○共同未經許可，持有可發射子彈具有殺傷力之改造槍枝，
處有期徒刑年陸月，併科罰金新臺幣陸萬元，罰金如易服勞役
，以新臺幣壹仟元折算壹日。扣案之具有殺傷力仿BERETTA 廠M9
型半自動手槍製造之改造槍枝壹支（含彈匣貳個，槍枝管制編號
0000000000號）沒收之。
乙○○共同未經許可，持有可發射子彈具有殺傷力之改造槍枝，
處有期徒刑貳年，併科罰金新臺幣肆萬元，罰金如易服勞役，以
新臺幣壹仟元折算壹日，緩刑伍年，緩刑期間付保護管束，並應
向檢察官指定之公益團體、地方自治團體或社區提供貳佰肆拾小
時之義務勞務。扣案之具有殺傷力仿BERETTA 廠M9型半自動手槍
製造之改造槍枝壹支（含彈匣貳個，槍枝管制編號000000
0000號）沒收之。
    事  實
一、甲○○明知未經主管機關許可，不得持有槍砲彈藥刀械管制
    條例管制之違禁物，竟未經許可，基於持有可發射子彈具有
    殺傷力之改造槍枝及具有殺傷力子彈之犯意，於民國98年1
    月8 日某時，在臺北縣中和市○○路某處，向1 名真實姓名
    年籍不詳之成年男子取得具有殺傷力仿BERETTA 廠M9型半自
    動手槍製造之槍枝換裝土造金屬槍管而成之改造槍枝1 支（
    含彈匣2 個，槍枝管制編號0000000000號）、具有殺傷力之
    金屬彈殼組合直徑8.3mm 至9.3mm 金屬彈頭而成之非制式子
    彈3 顆後，未經許可而持有之。後甲○○於98年1 月9 日凌
    晨某時乘坐乙○○駕駛之車號2E-1755 號自小客車（該車車
    主為甲○○之妻丁○○），與乙○○一同前往址設臺北縣三
    重市○○路1 號2 樓之「薇閣護膚店」消費，甲○○隨身攜
    帶上開改造槍枝1 支（含彈匣1 個）、子彈3 顆進入護膚店
    包廂，另1 個彈匣則放置於上開自小客車內。嗣於同日凌晨
    1 時20分許，甲○○在前開護膚店包廂內將上開槍枝、子彈
    交給與其有共同未經許可持有該具有殺傷力改造槍枝及子彈
    犯意聯絡之乙○○收受，準備放回上開自小客車內，旋於同
    日凌晨1 時30分許為據報到場盤查之員警查獲，並在乙○○
    身上起獲前開改造槍枝1 支（含彈匣1 個）、子彈3 顆，及
    在上開自小客車內起獲彈匣1 個。
二、案經臺北縣政府警察局三重分局報請臺灣板橋地方法院檢察
    署檢察官偵查起訴。
    理  由
一、訊據被告乙○○對上開犯罪事實坦承不諱，被告甲○○則矢
    口否認有何未經許可持有可發射子彈具有殺傷力改造槍枝及
    具有殺傷力子彈之犯行，辯稱：上開槍彈不是伊交給乙○○
    的，伊並未持有該槍彈，也不知道乙○○持有這些槍彈云云
    。經查：
  (一)程序方面：
  1.卷附內政部警政署刑事警察局（下稱刑事警察局）98年5 月
    12日刑鑑字第0980056034號函1 份，係本院囑託刑事警察局
    就未試射之子彈進行試射，以鑑定有無殺傷力，該局所回覆
    之書面報告，依刑事訴訟法第206 條第1 項、第208 條第1
    項之規定，該鑑定報告自有證據能力。
  2.證人即被告乙○○曾於98年1 月9 日檢察官偵查中到庭具結
    作證，其向檢察官所為之言詞陳述，並無證據證明有何顯不
    可信之情況，且與被告甲○○是否犯罪之待證事實相關，依
    刑事訴訟法第159 條之1 第2 項規定，就被告甲○○本件涉
    案部分得為證據。
  3.卷附刑事警察局98年1 月16日刑鑑字第0980003721號槍彈鑑
    定書1 份，屬被告2 人以外之人於審判外之書面陳述，而公
    訴人、被告2 人及其等辯護人就上開書面陳述，於本院調查
    證據時知有刑事訴訟法第159 條第1 項不得為證據之情形，
    均未於言詞辯論終結前聲明異議，視為同意作為證據，本院
    審酌該書面陳述作成之情形尚屬正常，並無何不當之情形，
    且與待證事實相關，認適當作為證據，故上開書面陳述依刑
    事訴訟法第159 條之5 之規定，具有證據能力。
  (二)實體方面：
  1.警方於98年1 月9 日1 時30分許據報前往「薇閣護膚店」盤
    查時，在被告乙○○腰際查獲改造槍枝1 支（含彈匣1 個，
    槍枝管制編號0000000000號）及在其長褲左口袋內查獲非制
    式子彈3 顆，並在被告乙○○所駕駛搭載被告甲○○前往「
    薇閣護膚店」消費之車號2E-1755 號自小客車（該車車主為
    被告甲○○之妻丁○○）內扣得彈匣1 個之事實，業據被告
    乙○○、甲○○坦承在卷，復有上開槍枝1 枝（含彈匣2 個
    ）、子彈3 顆扣案可稽。又扣案之槍彈經送刑事警察局鑑定
    結果，該槍枝為仿BERETTA 廠M9型半自動手槍製造之槍枝換
    裝土造金屬槍管而成之改造槍枝，擊發功能正常，可供擊發
    適用子彈使用，認具殺傷力，另子彈3 顆均為金屬彈殼組合
    直徑8.3mm 至9.3mm 金屬彈頭而成之非制式子彈，經全部試
    射後，均可擊發，認具殺傷力，此有該局98年1 月16日刑鑑
    字第0980003721號槍彈鑑定書、98年5 月12日刑鑑字第0980
    056034號函各1 份（見偵卷第55-56 頁、本院卷第39-40 頁
    ）在卷可憑，足認上開改造槍枝及非制式子彈，係分屬槍砲
    彈藥刀械管制條例第4 條第1 項第1 款、第2 款所稱之槍砲
    、彈藥無誤。
  2.被告甲○○固否認有未經許可持有扣案槍彈之犯行，並以前
    詞置辯。然查，被告乙○○已於98年1 月9 日檢察官偵訊時
    及本院審理時到庭以證人身分具結證稱：在伊身上查獲的槍
    彈是甲○○交給伊的，伊以前和甲○○是鄰居，後來伊沒有
    和家人一起住，甲○○收留伊在他家吃、住，並叫伊去工地
    幫忙，因為甲○○曾經酒駕被罰錢，不敢酒後駕車，有喝酒
    時就由伊幫他開車，甲○○的太太會給伊零用錢，當天（98
    年1 月8 日）白天伊開車載甲○○去中和員山路某鐵皮屋，
    1 名40幾歲的男子把扣案槍彈交給甲○○，伊不認識該名男
    子，那時槍和子彈是用類似便利商店的塑膠袋包著，甲○○
    拿到槍彈後放在車子副駕駛座椅子下方，晚上有人請伊和甲
    ○○去板橋海產店吃東西，吃完回三重，甲○○就說要去薇
    閣護膚中心，伊幫甲○○開車，所以就一起去，下車時甲○
    ○把槍彈帶下車，在包廂裡甲○○曾把槍拿出來，有1 個（
    服務）小姐在場有看到，後來有小姐來說有警察要臨檢，叫
    伊去移車，甲○○就把放在腰際的槍枝及口袋裡的子彈拿出
    來交給伊，叫伊拿去車上放，伊把包廂門打開就看到警察等
    語（見偵卷第49頁、本院98年9 月22日審判筆錄）；被告甲
    ○○亦於98年1 月9 日檢察官偵訊時供稱：乙○○說的都是
    事實（乙○○於該次偵訊時係證稱在伊身上扣得的槍彈是警
    察到場前約10分鐘，甲○○在包廂裡交給伊的，要伊拿到車
    上放等語）等語（見偵卷第50頁），堪認被告甲○○確有與
    被告乙○○共同持有上開槍彈之事實。至被告甲○○雖於本
    院準備程序時辯稱：偵訊時檢察官說因為乙○○說槍彈是伊
    的，如果伊不承認，就兩個人都收押，伊很害怕才會承認，
    那時伊說的話不是真的云云（見本院98年5 月6 日準備程序
    筆錄）；惟被告甲○○所涉槍砲彈藥刀械管制條例第8 條第
    4 項之罪法定本刑係3 年以上10年以下有期徒刑，罪責非輕
    ，若被告甲○○並無上開與被告乙○○共同未經許可持有槍
    彈之犯行，在聽到被告乙○○對其做出不實之指述時，理應
    斷然否認，向檢察官說明實情、洗刷自己之冤屈，豈有反而
    附和被告乙○○不實之指述，自承犯罪之理？此外，參以本
    案為警查獲後，被告甲○○於98年1 月9 日接受警詢及檢察
    官偵訊時，均有選任辯護人何威儀律師或李岳洋律師在場陪
    同，此有其98年1 月9 日第二次警詢筆錄、檢察官訊問筆錄
    （見偵卷第12、14、49頁）附卷可考，被告甲○○既有辯護
    人在場陪同應訊、保障權益，自無須違背己意做出不利於己
    之供述等情，足認被告甲○○所辯在98年1 月9 日偵訊時所
    為自白不實云云，悖於常情，尚難採信。
  3.又被告乙○○雖曾於98年2 月10日檢察官偵訊時及本院準備
    程序時供稱：扣案槍彈是伊自己撿到的，不是甲○○交給伊
    的，是因為害怕才亂說槍彈是甲○○的云云（見偵卷第65頁
    、本院98年5 月6 日準備程序筆錄）。惟查，被告乙○○於
    本院審理時已到庭以證人身分具結證稱：伊當時會說槍不是
    甲○○的，是因為甲○○跟伊說好會幫伊請律師打官司，叫
    伊扛下來，但槍真的是甲○○的，所以伊要說出實情等語（
    見本院98年9 月22日審判筆錄）。本院審酌被告乙○○於98
    年1 月9 日10時24分許接受警詢時，即已清楚供稱自其身上
    查獲之槍彈係被告甲○○在薇閣護膚店包廂內所交付，車上
    扣得之彈匣亦為被告甲○○所持有等語（見偵卷第18-21 頁
    ），而本案係於98年1 月9 日1 時30分許查獲，被告乙○○
    接受警詢之時間與本案查獲時間相距不遠（因被告乙○○拒
    絕警方夜間詢問，且須等候選任辯護人前來，故遲至98年1
    月9 日10時24分許始接受警詢），其陳述之真實性尚未經其
    他利害關係人請託、威脅、利誘或以其他方式進行干預，亦
    尚無機會與被告甲○○串供、商討如何陳述案情，足認其於
    警詢時之陳述應最接近真實，是被告乙○○於98年2 月10日
    檢察官偵訊時及本院準備程序時改稱槍彈不是被告甲○○的
    云云，顯為迴護附和被告甲○○之詞，不足採信。另被告甲
    ○○固曾於98年1 月9 日檢察官偵訊時供稱：扣案槍彈是伊
    在97年12月上旬，在三重接近蘆洲的堤防處撿到的，案發當
    天就是要和乙○○討論槍彈要如何處理云云（見偵卷第50頁
    ），所述扣案槍彈之來源與被告乙○○所述不符，惟若扣案
    槍彈確係被告甲○○自行撿到，被告乙○○實無捏造情節指
    稱該槍彈係在中和市○○路某處向不詳男子取得之動機及必
    要，反之，若扣案槍彈係被告甲○○在中和市○○路某處向
    某男子取得，因未經許可販賣、轉讓、出租、出借或持有上
    開具有殺傷力之槍彈均屬重罪，被告甲○○即有可能因害怕
    遭到報復或基於情誼等原因，不願供出前手身分以免該名男
    子因此需負刑責，故而佯稱該槍彈係自行撿到云云，是比較
    被告甲○○、乙○○所述扣案槍彈來源之可信度，應以被告
    乙○○所述較為可採。
  4.綜上所述，本件事證明確，被告2 人犯行均堪認定。至被告
    甲○○之辯護人雖曾聲請傳訊於本案查獲時在「薇閣護膚店
    」包廂內服務被告2 人之服務小姐，以證明被告甲○○並未
    在該包廂內將上開槍彈交給被告乙○○，然本件待證事實已
    臻明瞭，並無再行調查之必要，爰不予調查，併此敘明。
二、核被告甲○○、乙○○所為，均係犯槍砲彈藥刀械管制條例
    第8 條第4 項未經許可，持有可發射子彈具有殺傷力之改造
    槍枝罪、同條例第12條第4 項未經許可，持有子彈罪。被告
    2 人就持有上開槍彈之犯行，有犯意聯絡及行為分擔，均為
    共同正犯。被告2 人均以一持有行為，同時持有上開改造槍
    枝及子彈，觸犯構成要件不同之2 罪，為想像競合犯，應分
    別從一重之未經許可，持有可發射子彈具有殺傷力之改造槍
    枝罪論處。被告乙○○與被告甲○○一同前往「薇閣護膚店
    」，初無持有上開槍彈之犯意，係因受被告甲○○囑託始暫
    時持有上開槍彈，於大約10分鐘後即為警查獲，所涉犯者為
    法定本刑3 年以上10年以下有期徒刑，併科新臺幣（下同）
    700 萬元以下罰金之罪，其因一時失慮致罹重典，犯罪情狀
    在客觀上可引起一般人同情，尚可憫恕，倘處以最低刑猶嫌
    情輕法重，爰依刑法第59條之規定，酌量減輕其刑。又被告
    乙○○之辯護人固主張被告乙○○已坦承犯行，並供述本件
    槍彈來源為共同被告甲○○，致警方查獲共同被告甲○○，
    符合槍砲彈藥刀械管制條例第18條第4 項前段「犯本條例之
    罪，於偵查或審判中自白，並供述全部槍砲、彈藥、刀械之
    來源及去向，因而查獲或因而防止重大危害治安事件之發生
    者，減輕或免除其刑」之規定，應依該條項減刑云云。惟就
    該條項文義觀之，所謂「供述來源及去向」，自指被告之前
    手及後手或藏匿處而言，被告與共犯之間，基於責任連帶原
    則，尚難認係所謂之「前手」。是被告乙○○雖於偵查、審
    理中自白，並供出上開槍彈係由共同被告甲○○所交付，惟
    被告乙○○與共同被告甲○○共同持有上開槍彈，2 人係共
    犯關係，並非前後手關係，與上揭條文所規定減輕刑度之要
    件不符，被告乙○○自不得依該條項規定減輕其刑。爰審酌
    被告2 人任意持有前開改造槍枝及子彈，對社會治安有潛在
    之危險性，惟念其等未曾持該槍彈犯罪，尚未造成重大之危
    害，且被告甲○○就本件犯罪居於主導地位，被告乙○○居
    於協助地位，及其等犯罪手段、犯後態度等一切情狀，分別
    量處如主文所示之刑，及各併科罰金6 萬元、4 萬元，並均
    諭知罰金易服勞役之折算標準。扣案之上開改造槍枝1 支（
    含彈匣2 個，槍枝管制編號0000000000號），係槍砲彈藥刀
    械管制條例第4 條第1 項第1 款所列物品，為未經許可不得
    持有之違禁物，不問屬於犯罪行為人與否，均應依刑法第38
    條第1 項第1 款規定宣告沒收。至送鑑定時試射之非制式子
    彈3 顆，雖具殺傷力，但試射後已不存在，其所留彈頭、彈
    殼，並非違禁物，無庸併予宣告沒收。另扣案之無法擊發而
    不具殺傷力之子彈1 顆，亦非違禁物，爰不予宣告沒收。
三、查被告乙○○前未曾因故意犯罪受有期徒刑以上刑之宣告，
    有其臺灣高等法院被告前案紀錄表1 份在卷可按，其為本案
    犯行時年僅18歲，年紀尚輕，因一時失慮，偶罹刑典，犯後
    已坦承犯行，經此偵審程序及罪刑之宣告，應能知所警惕，
    信無再犯之虞，本院認所宣告之刑以暫不執行為適當，爰併
    予宣告緩刑5 年，以啟自新。又為期被告乙○○能於服務社
    會中建立正確價值觀，爰依刑法第74條第2 項第5 款之規定
    命其應向檢察官指定之公益團體、地方自治團體或社區提供
    240 小時之義務勞務，並依同法第93條第1 項第2 款之規定
    於緩刑期間付保護管束。
四、公訴意旨另略以：被告甲○○、乙○○於前開時、地除持有
    上開具有殺傷力之改造槍枝1 支、具有殺傷力之非制式子彈
    3 顆外，同時亦持有非制式子彈1 顆，此部分亦均涉犯槍砲
    彈藥刀械管制條例第12條第4 項未經許可，持有子彈罪嫌。
    惟查，該顆非制式子彈經刑事警察局試射結果，因無法擊發
    ，認不具殺傷力，此有刑事警察局98年5 月12日刑鑑字第09
    80056034號函1 份在卷可憑，被告2 人持有該顆子彈即未構
    成槍砲彈藥刀械管制條例第12條第4 項未經許可，持有子彈
    罪，公訴人認被告2 人此部分亦涉有該罪即有未合。此外，
    復查無其他證據證明被告2 人確有公訴人所指此部分之犯行
    ，然公訴意旨認此部分與被告2 人前揭經論罪科刑部分均有
    想像競合犯之裁判上一罪關係，爰不另為無罪之諭知。
據上論斷，應依刑事訴訟法第299 條第1 項前段，槍砲彈藥刀械
管制條例第8 條第4 項、第12條第4 項，刑法第11條前段、第28
條、第55條、第59條、第42條第3 項前段、第38條第1 項第1 款
、第74條第1 項第1 款、第2 項第5 款、第93條第1 項第2 款，
判決如主文。
本案經檢察官王家春到庭執行職務。
中    華    民    國    98    年    10    月    9     日
                刑事第十八庭  審判長法  官  汪怡君
                                    法  官  楊仲農
                                    法  官  楊筑婷
上列正本證明與原本無異。
如不服本判決，應於判決送達後10日內敘明上訴理由，向本院提
出上訴狀 (應附繕本)，上訴於臺灣高等法院。其未敘述上訴理
由者，應於上訴期間屆滿後20日內向本院補提理由書「切勿逕送
上級法院」。
                                    書記官  林怡君
中    華    民    國    98    年    10    月    9     日
附錄本案論罪科刑法條：
槍砲彈藥刀械管制條例第8條第4項
未經許可，持有、寄藏或意圖販賣而陳列第1 項所列槍枝者，處
3 年以上10年以下有期徒刑，併科新臺幣700 萬元以下罰金。
槍砲彈藥刀械管制條例第12條第4項：
未經許可，持有、寄藏或意圖販賣而陳列子彈者，處5 年以下有
期徒刑，併科新臺幣3 百萬元以下罰金。


司法院資訊處製作；財團法人民間司法改革基金會備份。
